最高法院刑事判決　　　　　　　　　　　　　　　八十六年度台上字第四七六一號
　　上訴人　乙○○
　　　　　　甲○○
右上訴人等因走私案件，不服台灣高等法院中華民國八十五年十月九日第二審判決（
八十五年度上訴字第四○四二號，起訴案號：台灣板橋地方法院檢察署八十五年度偵
字第三○五四號），提起上訴，本院判決如左：
    主  文
原判決撤銷，發回台灣高等法院。
    理  由
本件原判決認定上訴人乙○○、甲○○與某「陳」姓真實名字不詳之成年男子，基於
運送私運管制物品進口逾公告數額之走私物品犯意之聯絡，於民國八十五年一月三十
日下午四時左右，以新臺幣（下同）五千元之代價，受該「陳」姓男子之委託，分別
駕駛車牌ＨＺ－八九○五號及ＢＱ－三六○三號貨車，前往臺北縣板橋市○○街一七
四巷一七六號中國冷凍廠旁，各裝載該「陳」姓男子所有，由不詳姓名之人自大陸地
區私運進入臺灣地區之香菇五十三包及四十五包（每包約重十三公斤），其完稅價格
共為二十萬八千七百六十一元，已逾管制物品公告數額十萬元及重量達一千公斤。欲
運往臺北縣三重市重陽橋下，等待該「陳」姓男子進一步指示確定目的地，而於甫裝
載完畢，尚未起運之際，為警當場查獲而不遂。並扣得私運進入臺灣地區之香菇共九
十八包，約重一千二百七十四公斤（起訴書誤為一千二百四十七公斤）等情，因而撤
銷第一審判決，改判仍論處上訴人等共同運送私運管制物品進口逾公告數額之走私物
品未遂罪刑，固非無見。
惟查：(一)有罪之判決書，對於被告有利之證據不採納者，應於理由內記載其理由，刑
事訴訟法第三百十條第二款定有明文。又懲治走私條例第三條第一項之罪，須行為人
明知其為私運管制物品進口逾公告數額之走私物品，仍予運送者，始足認定；苟不知
其為上開之走私物品，雖予運送，仍難論以該罪責。上訴人等一再辯稱：真實名字不
詳之「陳」姓男子委託伊等載運香菇時，並未對伊等說係走私物品，伊等不知其為走
私物品等語（見偵查卷第七頁反面、三一、三二、四二頁，原審卷第十九頁反面），
似指其等於運送上開香菇時，並不知其為走私物品，此項有利之辯解何以不予調查採
取﹖原判決並未加以說明，尚嫌理由不備。且其實情如何﹖攸關上訴人等是否成立懲
治走私條例第三條第一項罪責之認定問題，原審未詳予調查明白審認，亦有可議。(二)
審理事實之法院，對於案內一切證據，除認為不必要者外，均應詳為調查，然後基於
調查所得之心證，以為判斷事實之基礎，如有應行調查之證據未經依法調查，率予判
決，即屬違背法令。上訴人乙○○於警訊中稱：僱用伊運送香菇之「陳」姓男子身高
約一六○公分，體型矮胖，沒戴眼鏡。至於甲○○伊並不認識等語（見偵查卷第四、
五頁）。上訴人甲○○則稱：僱用伊運送香菇之「陳」姓男子身高約一六八公分、微
胖，戴眼鏡等語（見同上卷第七頁），並謂：伊不認識乙○○。彼等所稱如果無訛，
則僱用上訴人等之人，其身高及有無戴眼鏡之身體特徵似有差異。則僱用上訴人等運
送香菇者，是否為同一人﹖並非無疑。實情如何﹖與認定本件犯罪事實至有關係，原
審未詳予調查明白審認，遽行判決，亦屬違誤。上訴意旨指摘原判決不當，非無理由
，應認有發回更審之原因。
據上論結，應依刑事訴訟法第三百九十七條、第四百零一條，判決如主文。
中      華      民      國    八十六    年      八      月      八      日
                              最高法院刑事第十庭
                                  審判長法官  吳  雄  銘
                                        法官  池  啟  明
                                        法官  陳  宗  鎮
                                        法官  石  木  欽
                                        法官  吳  火  川
      右正本證明與原本無異
                                              書  記  官
中      華      民      國    八十六    年      八      月      十三    日
